【裁判字號】    95,訴,1467
【裁判日期】    951205
【裁判案由】    違反森林法等
【裁判全文】
臺灣臺南地方法院刑事判決              95年度訴字第1467號
公  訴  人  臺灣臺南地方法院檢察署檢察官
被      告  乙○○
上列被告因違反森林法等案件，經檢察官提起公訴（95年度偵字
第13295號），被告就被訴事實為有罪之陳述，本院合議庭裁定
由受命法官獨任進行簡式審判程序，判決如下：
    主  文
乙○○收受贓物，處有期徒刑伍月；又結夥二人以上竊取森林主
產物，為搬運贓物，使用車輛，處有期徒刑拾月，併科罰金新臺
幣拾萬元，罰金如易服勞役，以新臺幣壹仟元折算壹日，扣案
之鋤頭、鋸子各壹支，均沒收。應執行有期徒刑壹年，併科罰金
新臺幣拾萬元，罰金如易服勞役，以新臺幣壹仟元折算壹日，
緩刑年，緩刑期內付保護管束，扣案之鋤頭、鋸子各壹支，均
沒收。
    事  實
一、乙○○於民國九十五年五、六月間某日，在不詳地點，明知
    不詳姓名、綽號「阿景」之成年男子所交付之未懸掛車牌之
    自小貨車（車牌號碼七Ｓ─五○四六號，車主甲○○於九十
    五年四月二十六日晚上九時許，在高雄縣旗山鎮○○○路一
    四八巷一二號前遭竊）係來路不明之贓車，竟仍向「阿景」
    借用該車而予收受使用。嗣乙○○與丙○○（另行審結）二
    人共同基於意圖為自己不法所有之犯意聯絡，由乙○○駕駛
    上開未懸掛車牌之自小貨車搭載丙○○，並攜帶乙○○所有
    之鋤頭及丙○○所有之鋸子各一支，於九十五年八月二十九
    日上午九時起至翌日凌晨四時許，至臺南縣南化鄉關山村玉
    井事業區第四六林班地，以上開工具挖掘鋸斷該林班地內之
    森林主產物七里香一棵（胸高直徑約三十公分，價值約新臺
    幣十萬元）而竊取之，得手後將該棵七里香吊置於所駕駛之
    上開無懸掛牌照之自小貨車上欲載離現場變賣，因當時山下
    有人走動，遂不敢貿然下山，旋於九十五年八月三十日凌晨
    四時三十分許，因民眾檢舉，為警會同林務局嘉義林區管理
    處玉井工作站技士丁○○，在上開林班地當場查獲，並扣得
    乙○○與丙○○所有之上開挖掘工具鋤頭、鋸子各一支及上
    開自小貨車一部、七里香一棵（業已分別發還甲○○、丁○○）。
二、案經臺南縣警察局玉井分局報請臺灣臺南地方法院檢察署檢
    察官偵查起訴。
    理  由
一、上開事實，業據被告乙○○於本院審理時坦承不諱，核與證
    人江良習、丁○○、甲○○於警詢時證述及共犯丙○○於警
    詢及偵查中證述之情節相符，並有車輛失竊證明單、車輛尋
    獲電腦輸入單、車輛竊盜、車牌失竊資料個別查詢報表─查
    詢車輛認可資料各一件、贓物認領保管單二件、現場照片三
    張、現場位置圖一件在卷可稽（見警卷第二○至二九頁），
    又被告所竊取之七里香一棵，確屬森林主產物，價值約十萬
    元等情，亦有行政院農業委員會林務局嘉義林區管理處九十
    五年十月十八日嘉政字第○九五五一一○八九七號函文一件
    附卷可按（見本院卷第二二頁），及經證人丁○○證述明確
    （見警卷第一三頁）。是被告上開自白與事實相符，應可採
    信，本案事證明確，被告犯行堪以認定，應依法論科。
二、論罪科刑：
  (一)本件被告乙○○向「阿景」借得贓車收受使用之行為，係犯
    刑法第三百四十九條第一項之收受贓物罪。其與丙○○二人
    共同意圖為自己不法之所有，於上開時、地竊取森林主產物
    ，二人並均在場實施或分擔行為之一部分，則二人所為自與
    森林法第五十二條第一項第四款之結夥二人以上竊取森林主
    產物罪之構成要件該當。又渠二人為搬運贓物，使用車輛，
    且已將所竊得前開森林主產物置於其等實力支配之下，則其
    等竊取森林主產物之行為，應係既遂，核其所為，係犯森林
    法第五十二條第一項第六款為搬運贓物，使用車輛，竊取森
    林主產物罪。又森林法第五十二條第一項所列各款為加重條
    件，並非獨立之罪名，竊取森林主、副產物，如兼具數款加
    重條件時，因竊取行為祇有一個，仍僅成立一罪，是核被告
    乙○○與丙○○二人所為，係犯森林法第五十二條第一項第
    四款、第六款之結夥二人以上竊取森林主產物，為搬運贓物
    使用車輛罪。另按森林法竊盜罪為刑法竊盜罪之特別法，依
    特別法優於普通法原則，自應優先適用森林法第五十二條之
    加重竊取森林主產物罪處斷，不另論以刑法之竊盜罪。被告
    乙○○與丙○○二人間，就上開違反森林法之犯行，互有犯
    意聯絡與行為分擔，應論以共同正犯。被告乙○○所犯前開
    二罪，犯意個別，行為互殊，應予分論併罰。
  (二)爰審酌被告乙○○貿然收受贓物，助長竊盜惡行，及其與丙○○二人所竊取之七里香樹木，胸高直徑達三十公分，截肢
    樹高約三百五十公分，生長期間應甚久遠，價值不斐，係珍
    貴之國寶級森林主產物，渠二人竟為牟取不法所得，即漠視
    國家法令，予以竊取，危害自然生態及森林資源，減損森林
    涵養水源、孕育萬物功能，使後世子孫無法再享有純淨山林
    之美，所生危害非輕，量刑本不宜從輕，惟念及被告乙○○
    以前無任何前科素行，本性不惡，犯後又坦承全部犯行，尚
    有悔意等一切情狀，量處如主文所示之刑，併依森林法第五
    十二條第一項規定，處以所竊取森林主產物價額之三倍即新
    臺幣三十萬元之罰金，罰金部分並諭知易服勞役之折算標準
    。又被告乙○○為上開收受贓物之行為後，刑法第五十一條
    第五款有關宣告多數有期徒刑定其應執行刑之規定業已修正
    ，依修正前刑法第五十一條第五款之規定，宣告多數有期徒
    刑者，定應執行刑，不得逾二十年，惟修正後刑法第五十一
    條第五款之規定，則將其修正為「不得逾三十年」，此會影
    響行為人刑罰之法律效果，是被告行為後法律已有變更，則
    其所犯收受贓物罪與加重竊取森林主產物罪二罪，定其應執
    行之刑時，即應為新舊法之比較適用（最高法院九十五年五
    月二十三日第八次刑事庭會議決議同此見解），且經比較新
    舊法之結果，以舊法規定對行為人較為有利，依刑法第二條
    第一項前段規定，應適用修正前刑法第五十一條第五款規定
    ，定其應執行之刑。
  (三)復查被告乙○○前未曾因故意犯罪受有期徒刑以上刑之宣告
    ，此有臺灣高等法院被告前案紀錄表各一紙在卷可憑，本院
    審酌被告乙○○犯罪後，於警詢始即坦承違反森林法犯行，
    迄本院審理中亦坦承收受贓物犯行，已有悔意，且經此偵審
    程序後，當知所警惕，而無再犯之虞，認對被告乙○○所宣
    告之刑，以暫不執行為適當，爰併宣告緩刑三年，以啟自新
    ，且為使被告乙○○於緩刑期內受充分之教化與輔導，預防
    其再度犯罪，而確實達成緩刑之目的，並宣告於緩刑期內併
    付保護管束。
  (四)扣案之鋤頭、鋸子各一支，分別為被告乙○○與丙○○二人
    所有，作為竊取上開森林主產物「七里香」之工具，業經被
    告乙○○與丙○○二人分別於警詢及偵審中供明在卷，應依
    刑法第三十八條第一項第二款規定宣告沒收。至扣案之無線
    電二台，雖係共犯丙○○所有，惟係其平時放置在車上之物
    ，與本案竊取七里香之犯行無關，業據被告乙○○與丙○○
    於偵審中供述明確，依目前卷內證據，亦無法證明該二台無
    線電，係被告乙○○與丙○○二人竊取七里香所使用之物，
    蒞庭檢察官徒以證人江良習於警詢時證稱其發現有二部可疑
    之自小貨車一節，逕予推論尚有其他人涉案，及被告乙○○
    與丙○○二人係使用扣案之無線電，對外與其他人聯繫等情
    ，顯係主觀臆測之詞，並無任何積極證據支持，且與檢察官
    起訴之事實不符，則其主張扣案之上開二台無線電，亦應依
    法沒收，本院認不可採，併此敘明。
據上論斷，應依刑事訴訟法第二百七十三條之一第一項、第二百
九十九條第一項前段，森林法第五十二條第一項第四款、第六款
，刑法第二條第一項前段、第十一條前段、第二十八條、第三百
四十九條第一項、第四十二條第三項前段、第三十八條第一項第
二款、第七十四條第一項第一款、第九十三條第一項、修正前刑
法第五十一條第五款，刑法施行法第一條之一，判決如主文。
本案經檢察官戊○○到庭執行職務。
中    華    民    國    95    年    12    月    5     日
                  刑事第七庭    法  官  林欣玲
以上正本證明與原本無異。
如不服本判決，應於判決送達後10日內，向本院提出上訴狀。
                                書記官  鄭佩玉
中    華    民    國    95    年    12    月    5     日
附錄本案論罪科刑法條全文：
刑法第349條第1項
收受贓物者，處 3 年以下有期徒刑、拘役或 5 百元以下罰金。
搬運、寄藏、故買贓物或為牙保者，處 5 年以下有期徒刑、拘役
或科或併科 1 千元以下罰金。
森林法第52條
竊取森林主、副產物而有左列情形之一者，處 6 月以上 5 年以
下有期徒刑，併科贓額二倍以上五倍以下罰金：
一  於保安林犯之者。
二  依機關之委託或其他契約，有保護森林義務之人犯之者。
三  於行使林產採取權時犯之者。
四  結夥二人以上或僱使他人犯之者。
五  以贓物為原料，製造木炭、松節油、其他物品或培植菇類者
    。
六  為搬運贓物，使用牲口、船舶、車輛，或有搬運造材之設備
    者。
七  掘採、毀壞、燒燬或隱蔽根株，以圖罪跡之湮滅者。
八  以贓物燃料，使用於礦物之採取，精製石灰、磚瓦或其他物
    品之製造者。
前項未遂犯罰之。
第 1 項第 5 款所製物品，以贓物論，沒收之。


司法院資訊處製作；財團法人民間司法改革基金會備份。
